臺灣高等法院刑事判決
110年度上訴字第2896號
上  訴  人  
即  被  告  金濟民




選任辯護人  楊灶律師
上  訴  人  
即  被  告  張妍綸


選任辯護人  宋重和律師
            王顥鈞律師
上  訴  人  
即  被  告  張語庭




選任辯護人  張至剛律師
上列上訴人因詐欺等案件，不服臺灣臺北地方法院108年度訴字
第626號、109年度易字第261號，中華民國110年6月9日第一審判
決（起訴案號：臺灣臺北地方檢察署108年度偵字第3449號，追
加起訴案號：109年度偵字第6733號），提起上訴，本院判決如
下：
    主  文
原判決關於金濟民、張妍綸、張語庭有罪部分均撤銷。
金濟民犯如附表一編號1至5「本院罪名與宣告刑」欄所示之罪，
各處如附表一編號1至5「本院罪名與宣告刑」欄所示之刑，應執
行有期徒刑壹年。
張妍綸犯如附表一編號1、5「本院罪名與宣告刑」欄所示字之罪
，各處如附表一編號1、5「本院罪名與宣告刑」欄所示之刑，應
執行有期徒刑玖月。均緩刑參年。
張語庭犯如附表一編號3、4、6「本院罪名與宣告刑」欄所示之
罪，各處如附表一編號3、4、6「本院罪名與宣告刑」欄所示之
刑，所處不得易科罰金之刑部分，應執行有期徒刑玖月。均緩刑
參年。
    事  實
一、金濟民係址設臺北市○○區○○○路000號5樓之萬盛達生活事業
    有限公司（下稱本案公司）實際負責人，張妍綸、張語庭則
    係本案公司之業務人員。其等分別為下列行為：
  ㈠金濟民、張妍綸、柯幸珠（未據起訴）及某真實姓名年籍不
    詳之成年人得知林麗慎持有若干靈骨塔位且有意轉售後，其
    等均明知無為林麗慎仲介買賣靈骨塔位之意，竟共同意圖為
    自己不法之所有，基於三人以上詐欺取財之犯意聯絡，於民
    國106年9月17日前之某時，先由柯幸珠電話聯繫林麗慎，並
    邀請其至本案公司晤談。復於106年9月17日某時，林麗慎依
    約前往本案公司後，由該真實姓名年籍不詳之成年人假冒為
    買家，再由張妍綸及柯幸珠向林麗慎佯稱：該買家要購買其
    所有之祥雲觀骨灰位等物，惟其須另購買法藏山極樂寺骨灰
    蓮座（下稱本案塔位）使用憑證以辦理節稅云云，並由該買
    家當場佯以支付定金新臺幣（下同）7萬元以取信於林麗慎
    ，致林麗慎陷於錯誤而購買本案塔位使用憑證4張。林麗慎
    除將上開7萬元定金交付予張妍綸外，復於同年月19日（原
    審判決誤繕為22日），再交付12萬2,000元現金予張妍綸。
    嗣後柯幸珠即託詞以：買方資金來自大陸，因被凍結而無法
    完成交易云云，僅交付本案塔位使用憑證4張予林麗慎，未
    依約為林麗慎銷售靈骨塔位等物，而以上開方式詐得12萬2,
    000元。
  ㈡金濟民、劉朝銘（未據起訴）及某真實姓名年籍不詳之成年
    人得知楊辰鈞（原名楊偉華）持有若干靈骨塔位且有意轉售
    後，其等均明知無為楊辰鈞仲介買賣靈骨塔位之意，竟共同
    意圖為自己不法之所有，基於三人以上詐欺取財之犯意聯絡
    ，於105年10、11月間，先由劉朝銘電話聯繫楊辰鈞，並邀
    請其至本案公司晤談。復於106年5月2日前之某時(起訴書載
    為105年10、11月，應予更正)在本案公司，由該真實姓名年
    籍不詳之成年人假冒為買家，再由金濟民、劉朝銘向楊辰鈞
    佯稱：該買方要購買其所有之淡水宜城墓園（下稱淡水宜城
    ）塔位，但買方需要進項證明，及該筆買賣金額很大需要節
    稅，必須另外購買本案塔位使用憑證以辦理節稅，買方願意
    支出其中100萬元云云，致楊辰鈞陷於錯誤，而購買本案塔
    位使用憑證105張。楊辰鈞遂於同年月5日、同年月9日，將4
    04萬元現金攜往本案公司交付。嗣金濟民等人僅交付楊辰鈞
    本案塔位使用憑證105張，未依約為楊辰鈞銷售靈骨塔位，
    而以上開方式詐得404萬元。
  ㈢金濟民、張語庭及某真實姓名年籍不詳之成年人以網際網路
    查詢而得知閻清河及其配偶羅玉芳持有若干靈骨塔位且有意
    轉售，其等均明知無為閻清河仲介買賣靈骨塔位之意，竟共
    同意圖為自己不法之所有，基於三人以上詐欺取財之犯意聯
    絡，於106年8月間，由張語庭前往閻清河、羅玉芳之住處拜
    訪，佯以表示有買家要購買其2人之龍巖塔位，嗣再以電話
    聯繫閻清河、羅玉芳，邀約其2人至本案公司。復於106年8
    月4日某時，閻清河、羅玉芳依約前往本案公司後，由該真
    實姓名年籍不詳之成年人假冒為買家，金濟民、張語庭一同
    在場，再由金濟民向閻清河、羅玉芳佯稱：該買家要購買其
    2人所有之龍巖塔位，惟須辦理節稅云云，且由該買家當場
    佯以支付定金15萬元以取信於閻清河、羅玉芳，致閻清河、
    羅玉芳陷於錯誤而購買本案塔位使用憑證10張。閻清河、羅
    玉芳除將上開15萬元定金中之5萬元交付予張語庭外，另於
    同年月8日，將43萬元現金攜往本案公司交付。嗣後張語庭
    即託詞以：買方資金來自大陸，因被凍結而無法完成交易云
    云，僅交付本案塔位使用憑證10張予閻清河、羅玉芳，未依
    約為羅玉芳、閻清河銷售靈骨塔位，而以上開方式詐得33萬
    元（計算方式詳下述）。
  ㈣金濟民、張語庭及某真實姓名年籍不詳之成年人得知藍騰墉
    持有若干靈骨塔位且有意轉售，其等均明知無為藍騰墉仲介
    買賣靈骨塔位之意，竟共同意圖為自己不法之所有，基於三
    人以上詐欺取財之犯意聯絡，於106年5月底某日，由張語庭
    撥打電話予藍騰墉，佯以有買家要購買其所有之淡水宜城塔
    位，並邀請其至本案公司晤談。復於106年6月5日某時，藍
    騰墉依約前往本案公司後，由該真實姓名年籍不詳之成年人
    假冒為買家，金濟民、張語庭一同在場，再由金濟民、該買
    家向藍騰墉佯稱：要向其購買淡水宜城塔位等物，惟須另購
    買本案塔位使用憑證以辦理節稅云云，且由該買家當場佯以
    支付定金50萬元以取信於藍騰墉，致藍騰墉陷於錯誤而購買
    本案塔位使用憑證22張。藍騰墉除將上開50萬元定金交付予
    金濟民外，另於同年月8日，再交付55萬6,000元現金予張語
    庭。嗣金濟民等人僅交付藍騰墉本案塔位使用憑證22張，未
    依約為藍騰墉銷售靈骨塔位等物，而以上開方式詐得55萬6,
    000元。
  ㈤金濟民、張妍綸、柯幸珠（未據起訴）及某真實姓名年籍不
    詳之成年人得知薛陳鳳珠持有若干靈骨塔位且有意轉售後，
    其等均明知無為薛陳鳳珠仲介買賣靈骨塔位之意，竟共同意
    圖為自己不法之所有，基於三人以上詐欺取財之犯意聯絡，
    於106年7月間某時，先由柯幸珠撥打電話予薛陳鳳珠，佯以
    有買家要購買其所有之萬壽山塔位，並邀請其至本案公司晤
    談。薛陳鳳珠嗣依約前往本案公司後，由該真實姓名年籍不
    詳之成年人假冒為買家，張妍綸、柯幸珠一同在場，再由張
    妍綸向薛陳鳳珠佯稱：該買家要向其購買其所有之萬壽山塔
    位等物，惟其須另購買本案塔位使用憑證以辦理節稅云云，
    並由該買家當場佯以支付定金20萬元以取信於薛陳鳳珠，致
    薛陳鳳珠陷於錯誤而購買本案塔位使用憑證共7張。薛陳鳳
    珠除將上開20萬元定金交付予張妍綸外，嗣後另在捷運海山
    站再交付10萬元現金予柯幸珠。後柯幸珠即託詞以：買方資
    金來自大陸，因被凍結而無法完成交易云云，僅交付本案塔
    位使用憑證3張予薛陳鳳珠，未依約為薛陳鳳珠銷售靈骨塔
    位等物，而以上開方式詐得10萬元。
  ㈥張語庭經由不知情之林文傑介紹而得知呂慶煌持有若干靈骨
    塔位且有意轉售後，張語庭、金濟民（未據起訴）均明知無
    為呂慶煌仲介買賣靈骨塔位之意，竟共同意圖為自己不法之
    所有，基於詐欺取財之犯意聯絡，於106年7月14日某時在本
    案公司，張語庭、金濟民向呂慶煌佯稱：有買家要向其購買
    其所有之淡水宜城塔位等物，惟為節稅之用，其須另購買本
    案塔位使用憑證云云，並佯以支付30萬元定金，致呂慶煌陷
    於錯誤而購買本案塔位使用憑證9張。呂慶煌除將上開30萬
    元定金交付予張語庭外，另於同年月26日，再交付16萬3,00
    0元現金予林文傑，並向林文傑借款8萬元，復透過林文傑於
    同年月31日，將24萬3,000元現金攜往本案公司交付。嗣張
    語庭等人僅交付呂慶煌本案塔位使用憑證9張，未依約為呂
    慶煌銷售靈骨塔位等物，而以上開方式詐得24萬3,000元。
二、案經法務部調查局臺北市調查處移送，及呂慶煌訴由臺灣臺
    中地方檢察署檢察官呈請臺灣高等檢察署檢察長令轉臺灣臺
    北地方檢察署檢察官偵查起訴及追加起訴。
    理  由
壹、程序部分：
一、審理範圍之認定：
    依本件各上訴書狀所載暨各被告及辯護人開庭時所述，本院
    審理範圍為原判決關於上訴人即被告金濟民、張妍綸及張語
    庭有罪部分，至原判決關於被告金濟民、張妍綸及張語庭就
    不另為無罪諭知部分及無罪部分，則均未經上訴而非屬本院
    審理範圍，合先敘明。
二、證據能力部分：
    按被告以外之人於審判外之言詞或書面陳述，除法律有規定
    者外，不得作為證據，刑事訴訟法第159條第1項固有明定。
    惟按被告以外之人於審判外之陳述，雖不符同法第159條之1
    至第159條之4之規定，而經當事人於審判程序同意作為證據
    ，法院審酌該言詞陳述或書面陳述作成時之情況，認為適當
    者，亦得為證據；當事人、代理人或辯護人於法院調查證據
    時，知有同法第159條第1項不得為證據之情形，而未於言詞
    辯論終結前聲明異議者，視為有前項之同意，同法第159條
    之5定有明文。本判決以下所引用被告以外之人於審判外陳
    述之證據能力（被告張妍綸及其辯護人爭執證人即被害人林
    麗慎、薛陳鳳珠於警詢中所為之陳述，被告張語庭及其辯護
    人爭執證人即被害人閻清河、藍騰墉、呂慶煌於警詢中所為
    之陳述，本院並未作為認定其犯罪事實之證據方法），檢察
    官、各被告及辯護人均未爭執本判決以下所引用被告以外之
    人於審判外陳述之證據能力，本院審酌此等陳述作成時之情
    況，尚無違法、不當或證明力明顯過低之情形，爰認有證據
    能力。又本判決以下所引用之非供述證據，並無證據證明係
    公務員違背法定程序所取得，且檢察官、各被告及辯護人均
    未主張排除其證據能力，依刑事訴訟法第158條之4反面解釋
    ，亦認有證據能力。
貳、實體部分：
一、認定事實所憑之證據及理由：
　　訊據被告金濟民等3人均矢口否認有何詐欺取財或三人以上
    共同詐欺取財之犯行，被告金濟民辯稱：林麗慎、薛陳鳳珠
    我沒有接洽過，當時我接洽的是楊辰鈞、閻清河、藍騰墉。
    楊辰鈞當時要買賣淡水宜城塔位，我有跟他說買賣金額大的
    話，可以透過捐贈塔位的方式來抵稅，他就買了105張本案
    塔位使用憑證。閻清河是張語庭負責聯絡的，他有跟張語庭
    提到稅務上的問題，後來我去跟閻清河說明，我跟閻清河講
    過當時有人要向他買龍巖的塔位，如果要節稅的話需要購買
    10張本案塔位使用憑證。藍騰墉也是張語庭聯絡的，張語庭
    跟藍騰墉談的過程中有談到稅務的問題，我有跟他說可以購
    買並捐贈本案塔位的方式來節稅，藍騰墉就購買了22張本案
    塔位使用憑證。我當時是跟他們說將來如果要節稅，可以先
    購買本案塔位使用憑證預作準備，我賣給他們的價格是相對
    便宜的，讓他們自己決定，後來楊辰鈞、閻清河、藍騰墉原
    本的塔位買賣均未成功，也就沒有節稅的問題，我沒有詐欺
    被害人云云；被告金濟民之辯護人則辯護以：本案塔位均有
    客觀價值，告訴人購買之價格均低於黃益垣所提出之價目表
    甚多，足證被告金濟民並無詐欺之犯意云云。被告張妍綸辯
    稱：林麗慎、薛陳鳳珠不是我接洽的，是另外一位業務柯幸
    珠接洽的云云，被告張妍綸之辯護人則辯護以：被告張妍綸
    雖於105年年底至106年間在本案公司兼職，然僅為接待客戶
    、處理文書作業等行政工作，本身並未實際參與殯葬商品之
    買賣或推銷，林麗慎、薛陳鳳珠部分均為業務柯幸珠負責銷
    售與張妍綸無關，本案公司當時所銷售之本案塔位使用憑證
    價格低於市價，自與詐欺罪構成要件致人於損害有所不符，
    縱被告張妍綸涉犯刑法詐欺罪，本案參與之共犯未達三人以
    上，自不得以刑法第339條之4第1項第2款論以加重詐欺罪云
    云。被告張語庭辯稱：藍騰墉、羅玉芳、閻清河、呂清河部
    分都是由金濟民接洽的，我只是在旁邊當助理，我沒講過任
    何詐騙話術云云，被告張語庭之辯護人則辯護以：被告張語
    庭固於106年間在本案公司兼職，然因資歷尚淺，實際上均
    在被告金濟民旁觀摩學習，並無親自參與主持殯葬商品之銷
    售；閻清河部分，被告張語庭僅有負責接待，殯葬商品買賣
    事宜仍由被告金濟民負責，縱有邀請閻清河至本案公司或簽
    收收據等行為，均係受被告金濟民指示，被告張語庭對殯葬
    產業不甚瞭解，自無可能以節稅等理由向閻清河推銷購買本
    案塔位；藍騰墉部分，有關本案塔位之推銷均為被告金濟民
    負責，被告張語庭僅為致電邀請藍騰墉前來本案公司商談、
    寒暄、文書庶務等工作，並無推銷或要求藍騰墉購買任何殯
    葬商品，呂慶煌部分，被告張語庭縱有在場，僅係協助被告
    金濟民處理行政事務，而呂慶煌所提出之收據雖簽有被告張
    語庭之名，然僅係被告張語庭依指示協助開立，尚難認被告
    張語庭有對呂慶煌為實際推銷買賣本案塔位使用憑證之行為
    ，再者，本案公司當時所銷售之本案塔位使用憑證，每個約
    1萬8,000元至3萬3,000元不等之價格，惟目前市場上之行情
    約為每個10萬元以上，故各被害人購買本案塔位遠超過購買
    時所支出之金額，其等實際上並未受有任何損害，自與詐欺
    罪之構成要件不符，縱被告張語庭涉犯刑法詐欺罪，本案參
    與之共犯未達三人以上，自不得以刑法第339條之4第1項第2
    款論以加重詐欺罪云云。經查：
  ㈠被告金濟民係本案公司實際負責人，並經營殯葬用品買賣；
    被告張妍綸、張語庭則係本案公司之業務人員乙情，業據被
    告金濟民、張妍綸、張語庭於警詢、偵查、原審審理時均自
    陳在卷(見偵卷第12至13頁、第28至29頁、第35至36頁、第3
    30頁、第368頁、第376頁，原審訴字卷㈡第87頁、第127頁)
    ，核與證人即本案公司登記負責人周志豪於警詢及偵查時之
    證述相符(見偵卷第52至53頁、第295至296頁)，並有被告張
    語庭之本案公司名片1張在卷可稽(見偵卷第117頁)，是此部
    分事實，首堪認定。
  ㈡關於被告金濟民及金濟民所經營之本案公司業務員，有於前
    揭時、地，以詐術致各被害人陷於錯誤而購買本案塔位，且
    詐得各該款項之事實，迭經各被害人證述在卷：
  1.證人林麗慎於偵查中證稱：106年9月17日，我跟張經理、柯
    小姐在本案公司是第一次見面。當時張經理、柯小姐跟我說
    要幫我把手頭上有的塔位、牌位、骨灰罐做買賣。因為總金
    額為300萬，他們說要幫我做節稅，叫我去購買本案塔位使
    用憑證，先購買4張，總金額是19萬2,000元，1張4萬8,000
    元。當初跟張經理與柯小姐見面時，買方有出現，他戴口罩
    看不清長相，有簽約且他付了7萬塊的定金，我在現場又把7
    萬塊給本案公司，用以購買本案塔位使用憑證，交易收據上
    備註是柯小姐寫的。後來我因為手頭上金額不夠，所以我把
    前面10個牌位先賣給其他葬儀社，這10個牌位就不是跟這位
    買方交易。我就將12萬2,000元在106年9月19日拿到本案公
    司交給張經理，她開立本案公司的收據交給我，收據寫代辦
    費是因為張經理說如果要開別的要再加收稅金。後來本案公
    司事後以掛號郵寄給我4張本案塔位使用憑證。但是最後我
    原本的塔位等物品都沒有賣出，我跟柯小姐聯絡，柯小姐告
    訴我說因為買方的資金要從大陸轉回來，但資金被凍結，沒
    有辦法轉回來等語（見偵卷第277至278頁），及於原審審理
    時證稱：當時本案公司的人員柯小姐打電話聯絡我，約在本
    案公司見面，106年9月17日當天是張妍綸、柯小姐跟我接洽
    ，張經理就是張妍綸，因為我手上有一些塔位、牌位及骨灰
    罐，公司希望跟我交易，說有買方要收購我手上這些東西，
    但需要我再購買本案塔位使用憑證，張妍綸、柯小姐跟我說
    購買本案塔位使用憑證是要節稅用的，買方跟我都可以節稅
    。當天買方有出現，但戴著口罩，我沒有看清楚他的長相，
    買方先說要買我手上的塔位、牌位、骨灰罐等物品，當場簽
    立買賣契約書，並拿出7萬元的現金給我作為定金，我當天
    就把上開現金又轉交給張妍綸、柯小姐，作為購買本案塔位
    使用憑證之用。因為對方拿出的金額不夠，我還要再給付購
    買本案塔位使用憑證的錢，但當天我沒有給錢，我在106年9
    月19日又拿12萬2,000元到本案公司交給張妍綸。之後我有
    拿到4張本案塔位使用憑證，但是最後我的塔位跟牌位及骨
    灰罐等物都沒有賣出，柯小姐有跟我解釋說因為買方的資金
    要從大陸轉回來，但資金被凍結，沒有辦法轉回來，從第一
    次見到買方後，我就沒有再見過買方等語明確（見原審訴字
    卷㈡第302至309頁）。
  2.證人楊辰鈞於警詢、偵查及原審審理時證稱：我在105年10
    、11月間到本案公司和金濟民簽約，本案公司仲介劉朝銘向
    我表示我手上的慈雲寶塔不好賣，因此建議我先將慈雲寶塔
    的憑證轉換為淡水宜城的塔位憑證，我後來加購淡水宜城塔
    位10個，當時是由本案公司幫我簽約，但匯款是由我本人自
    己匯到淡水宜城的帳戶。後來有買方要跟我買淡水宜城的塔
    位，我跟買方簽約後，買方向本案公司表示他們需要進項證
    明及節稅，當時約在本案公司談，我到場時，買方、金濟民
    就已經在會議室裡，在場的有我、金濟民、劉朝銘、買方。
    金濟民說可以用加購本案塔位的方式來節稅。本案塔位使用
    憑證我一共購買105張，總金額為504萬元，買方願意支付其
    中的100萬元，剩下的404萬元由我支出，我分2次以現金方
    式支付給本案公司的會計人員。我後來有拿到105張的本案
    塔位使用憑證。由於買方遲遲付不出錢，所以我在106年7、
    8月間向本案公司解約，由金進民代為處理，本案公司沒有
    給我任何賠償，我也沒有拿回任何的錢，買方最後也沒有買
    我的塔位等語明確(見偵卷第85至87頁、第269至271頁，原
    審訴字卷㈡第373至381頁)。
  3.證人閻清河於偵查及原審審理時證稱：106年8月間，本案公
    司的業務張語庭在網路上查後，到我家向我們表示要買龍巖
    塔位。我跟我老婆羅玉芳就去他公司，去的時候跟張語庭談
    ，後來張語庭又請一個經理出來跟我談稅務問題，經理就是
    金濟民，節稅的稅率是金濟民算的，怎麼計算我不清楚，張
    語庭也有說報稅的錢，但數字我記不得了。後來來一位客戶
    ，說要買10個龍巖塔位，買方就支付15萬元定金給金濟民，
    金濟民給我們5萬元當定金，但因為金濟民向我表示為求節
    稅要48萬元，所以我就又把經理給我的5萬元交還給他，3天
    後我再把43萬送去本案公司給金濟民。之後張語庭以郵寄方
    式將10張本案塔位使用憑證寄到我家給我，當時我不知道是
    要購買本案塔位使用憑證。後來張語庭說買方的錢在大陸被
    扣起來，所以沒有成交等語綦詳(見偵卷第261至263頁，原
    審訴字卷㈡第263至274頁)。
  4.證人藍騰墉於原審審理時證稱：當時張語庭打電話給我，她
    說可以幫我賣掉我手上淡水宜城的塔位，後來我就去本案公
    司。106年6月5日我去公司時都是金濟民跟張語庭跟我談，
    金濟民自稱金經理，過程中金濟民說他們有買家可以買我手
    上淡水宜城的塔位，當時買方也在場，買家有付50萬定金要
    買我淡水宜城的塔位。金濟民跟買方都有跟我說要節稅，金
    濟民建議我買22個本案塔位就可以節稅，總價是105萬6,000
    元，當天我沒有付錢，我把定金50萬直接交給金濟民，收據
    簽的時候，我、金濟民、張語庭、買方都在，是張語庭簽給
    我的，106年6月8日我把差額55萬6,000元拿去本案公司交給
    張語庭，張語庭有在收據備註最下方寫「106年6月8日付清
    五十五萬陸仟元」。後來買方跟我購買淡水宜城的交易沒有
    完成，我不知道為什麼沒有完成，我有打電話給張語庭問買
    家何時可以撥款，前一、二次電話有接，張語庭說要問金濟
    民，後來我再打電話張語庭就沒有接電話，金濟民也沒有打
    電話給我。我只有張語庭的電話，沒有金濟民的電話，但我
    有打電話到本案公司找金濟民，員工接聽電話說會幫我轉達
    ，但金濟民後來還是沒有給我答覆，我也完全沒有買方的資
    料等語在卷(見原審訴字卷㈡第382至388頁)。
  5.證人薛陳鳳珠於偵查及原審審理時證稱：106年7月間業務柯
    幸珠打電話跟我說有買方要買我的塔位。我去本案公司時，
    跟我接洽的是張妍綸，他們找買方過來，當場開價200多萬
    要跟我買我的塔位。買方開價後，付了定金20萬給我，張妍
    綸就說要買本案塔位使用憑證捐贈作為節稅，因為我沒那麼
    多錢，張妍綸說可以拿定金抵，我當場就將上開定金轉交給
    張妍綸，作為購買本案塔位使用憑證的定金。我總共購買本
    案塔位使用憑證7張，總價33萬6,000元，扣除我剛交付的20
    萬，還要再付13萬6,000元，因為我只有10萬元，張妍綸還
    叫柯幸珠借我3萬6,000元來購買本案塔位使用憑證。我在去
    本案公司後的第2、3天，就跟柯幸珠約在捷運海山站，將餘
    款10萬元交給柯幸珠。後來我有收到本案公司寄給我的3張
    本案塔位使用憑證，另外4張就留在本案公司，我沒有拿到
    。我後來手上的塔位也沒有賣掉，柯幸珠跟我說買方的錢在
    海關被凍結，交易沒有辦法成交等語明確(見偵卷第315至31
    6頁，原審訴字卷㈡第310至317頁)。
  6.證人呂慶煌於偵查時證稱：我本身有投資在淡水的塔位要賣
    ，仲介林文傑打電話給我說本案公司可以幫我找買家。106
    年7月14日我去了本案公司後，公司有請不知名的買方表示
    要買我淡水的塔位並付30萬元定金，但張語庭說要先買本案
    塔位使用憑證節稅，所以我才決定要買。他說我的金額要買
    9張，總金額是54萬3,000元，我就當場把30萬元定金轉交給
    本案公司人員，還差24萬3,000元。後來林文傑說要借我8萬
    元，所以我在106年7月26日在我住處附近的超商交給林文傑
    16萬3,000元，請他幫我拿給本案公司，他有拿一張本案公
    司的收據給我。林文傑是塔位仲介，他不是本案公司的人員
    ，他跟本案公司的關係我不清楚，他有寫一張借據，内容說
    等我的淡水塔位買賣有成交，8萬元再還他就好，但他後來
    沒有跟我討。之後林文傑有拿本案塔位使用憑證給我，我忘
    記是用寄的還是直接拿給我。後來30萬元塔位部分沒有成交
    ，買方也沒有找我要回30萬元等語在卷(見臺灣臺中地方檢
    察署108年度他字第9901號卷【下稱他卷】第15至16頁)。
  ㈢又證人林麗慎等人上開所述，並有下列事證可資補強：
  ⒈林麗慎部分：徵之被告張妍綸於警詢時自陳：我認識林麗慎
    ，她是我服務過的客人，林麗慎是殯葬產品的賣方。林麗慎
    與本案公司簽立買賣契約書時我在場，本案公司確實先行支
    付定金7萬元，用於向林麗慎購買殯葬產品的買家的定金。
    金濟民向我表示如果林麗慎購買本案塔位，再捐贈給政府就
    可以節稅，我就將金濟民的說法轉述給林麗慎，林麗慎就同
    意購買本案塔位，林麗慎付了12萬元，再加上前述的定金7
    萬元購買等語(見偵卷第28至32頁)，及證人柯幸珠於原審審
    理時證稱：我是代表本案公司跟林麗慎聯繫的業務員。在本
    案公司工作期間，我都是跟張妍綸一起，跟客戶聯繫部分的
    主管是張妍綸。林麗慎來公司時我有在場。收據上備註欄的
    字是我寫的，張妍綸邊念我邊寫。林麗慎有向我詢問過塔位
    沒有成交的原因，我問張妍綸，回答是說公司正在處理等語
    （見原審訴字卷㈡第317至323頁)，核與證人林麗慎上開證述
    其是由被告張妍綸、柯幸珠負責接洽，斯時有簽立買賣契約
    ，且買家先支付定金7萬元，隨即轉交被告張妍綸、柯幸珠
    ，復為節稅而購買本案塔位使用憑證，並交付12萬2,000元
    ，及嗣後其與該買家之交易並未完成等情節相符，此外，並
    有買賣契約書1份、收據1紙在卷可佐（見偵卷第79至80頁、
    第81頁、第83頁）。且林麗慎確有自本案公司取得本案塔位
    使用憑證之事實，亦有本案塔位使用憑證在卷可憑（見偵卷
    第59至66頁）。
  2.楊辰鈞部分：參以被告金濟民於原審準備程序時供陳：我有
    跟楊辰鈞說如果買賣金額大的話，要做一些規劃的話，可以
    透過捐贈塔位的方式來抵稅，抵稅的額度要看他當時的所得
    決定。我有跟他說要以404萬加購本案塔位使用憑證105張，
    這是依照他當時想要節稅的額度計算出來的，他確實有交付
    404萬給公司，我們也有交付105張本案塔位使用憑證給他等
    語（見原審卷㈡第219頁），亦核與楊辰鈞上開證述被告金濟
    民有以節稅為由，要求其購買本案塔位乙節相符，並有收據
    2張、郵政跨行申請書、國泰世華商業銀行匯款憑證、華南
    商業銀行匯款回條聯各1紙、本案塔位使用憑證在卷可查（
    見偵卷第21頁、第89至90頁、第125至184頁）。
  3.閻清河部分：閻清河雖於原審審理時證稱：金濟民向我表示
    為求節稅要48萬元，當時我不知道是要購買本案塔位使用憑
    證乙情，然細觀羅玉芳所簽立之收據，其上已載明48萬元係
    用以辦理本案塔位使用憑證10張乙情，此有上開收據在卷可
    查（見偵卷第101頁），參以被告金濟民於原審審理時供稱
    ：羅玉芳是本案公司的客戶，羅玉芳、閻清河本來是張語庭
    接洽的，本來是要買賣龍巖的塔位，當時有提到稅務上的問
    題，後來張語庭就來請教我，我就去跟閻清河說明，當時張
    語庭在旁邊當助理，做一些筆記跟倒茶水的工作，主要向閻
    清河說明的人是我。我有跟他說如果要節稅的話，節稅的金
    額要48萬，所以我就跟他說需要購買10張本案塔位使用憑證
    捐贈，後來羅玉芳購買了10個本案塔位。節稅要買賣完才能
    節稅，但他們沒有買賣成功，就沒有節稅等語(見原審卷㈡第
    88頁、第219至220頁)，可徵被告金濟民確有以節稅為由，
    誆騙閻清河購買本案塔位使用憑證。併佐以被告張語庭於警
    詢時供稱：上開收據的簽名確實是我的簽名，收據上面的内
    容也是我寫的，都是金濟民叫我寫的等語(見偵卷第37至38
    頁)，及其於偵查及原審準備程序時供稱：羅玉芳、閻清河
    是我跟金濟民一起接洽的，主講都是金濟民在講等語（見偵
    卷第376頁，原審卷㈡第120至122頁），並有收據1紙、本案
    塔位使用憑證在卷可查（見偵卷第43頁、第185至204頁），
    與被告金濟民上開供述互核觀之，足徵閻清河證稱當時係由
    被告金濟民、張語庭負責接洽，被告張語庭並向閻清河稱有
    買方要購買其所有之龍巖塔位，嗣後其與該買家之交易並未
    完成等情，當屬事實。至閻清河雖於原審審理時證稱：當時
    買家給金濟民15萬，金濟民只給我們5萬當定金，我只拿到5
    萬元，但因為金濟民叫我們要給48萬元，所以我就又把金濟
    民給我的5萬元交還給他，第二天我再把43萬元送去本案公
    司等語（見原審卷㈡第271頁），與其於偵查中證稱：買方有
    給15萬的定金，金濟民又說先要給節稅的稅金48萬，要我先
    給他5萬，我當場就給他5萬，3天以後的一個上午10點鐘，
    我送43萬現金去他公司，後來我就回去了等情（見偵卷第26
    1頁），就有無收到該買家交付之15萬元定金乙情，前後證
    述雖有所不一致，然衡以閻清河於原審審理作證時距離本案
    案發時間已相隔數年，且其已高齡90歲，因時間過久記憶趨
    於模糊，在所難免，尚不能以此細節上之出入，遽認閻清河
    之證言有何矛盾之處，審酌閻清河於偵查中之證述，距離案
    發時間較近，且其於偵查中證稱其實際損失為33萬元乙節（
    見偵卷第262頁），計算方式應係指48萬元－15萬元定金（5
    萬元簽約時已先交付被告金濟民）=33萬元（閻清河實際損
    失），顯見閻清河確有收到該買家所支付之15萬元定金無訛
    ，自應以此而為認定。
  4.藍騰墉部分：參以被告金濟民於原審準備程序時供陳：藍騰
    墉是要買賣淡水宜城的塔位，當時是張語庭聯絡客戶，客戶
    來由我接洽，張語庭跟他談的過程中有談到稅務的問題，我
    有跟他們建議可以用本案塔位使用憑證捐贈的方式來節稅。
    節稅要買賣完才能節稅，後來他們沒有買賣成功，所以也沒
    有節稅的問題等情(見原審卷㈡第89至90頁、第220頁)；被告
    張語庭於警詢時供稱：藍騰墉他是我在本案公司工作時的客
    戶，我有打電話給藍騰墉。藍騰墉交付定金50萬元之收據，
    其上是我的簽名，至於内容是金濟民念給我聽，由我親自寫
    的等語(見偵卷第36至39頁)，及於偵查及原審準備程序時供
    稱：藍謄墉是我跟金濟民一起接洽的，主講都是金濟民在講
    ，我是在旁邊寫一些合約書等語(見偵卷第376頁，原審卷㈡
    第120至123頁)，核與藍騰墉上開證述係張語庭電話聯繫後
    ，由被告金濟民、張語庭接洽，且其為節稅而購買本案塔位
    使用憑證，及嗣後其與該買家之交易並未完成等情節相符，
    並有收據2張、買賣契約書2份在卷可參（見偵卷第108頁、
    第109至110頁、第111至112頁、第207頁）。且藍騰墉確有
    自本案公司取得本案塔位使用憑證之事實，亦有本案塔位使
    用憑證附卷可憑（見偵卷第211至218頁）。
  5.薛陳鳳珠部分：參以證人柯幸珠於原審審理時證稱：薛陳鳳
    珠是公司叫我聯絡的客戶。薛陳鳳珠來本案公司當天，薛陳
    鳳珠說她只有10萬元，還有3萬6,000元的差額，主管張妍綸
    就說差額叫我幫薛陳鳳珠代墊，但基本上這3萬6,000元應該
    是公司處理，我沒有墊這3萬6,000元。後來我確實有去跟薛
    陳鳳珠收10萬元，是張妍綸叫我去收的等語(見原審卷㈡第31
    7至323頁)，核與薛陳鳳殊上開證述其係經由柯幸珠聯繫後
    到本案公司，並與被告張妍綸接洽、張妍綸並要求柯幸珠幫
    忙代墊3萬6,000元，及柯幸珠向薛陳鳳珠事後收款10萬元等
    情節相符。且薛陳鳳珠確有自本案公司取得本案塔位使用憑
    證之事實，亦有本案塔位使用憑證存卷可查（見偵卷第319
    至323頁）。復衡以上情，顯見柯幸珠於薛陳鳳珠前往本案
    公司與被告張妍綸接洽時，亦均陪同在場，堪以認定。
  6.呂慶煌部分：徵之被告金濟民於原審準備程序時自陳：呂慶
    煌是林文傑主動介紹過來的，我有跟呂慶煌講過買賣可以用
    本案塔位的使用憑證節稅。錢是林文傑拿來公司的等語（見
    原審卷㈡第221頁），核與林文傑於偵查時證稱：當時我在葬
    儀社打工，看到本案公司的廣告說仲介買賣塔位，我打電話
    去問，對方說如果交易成功會包紅包給我。有人跟我說呂慶
    煌有塔位要賣，我就主動聯絡呂慶煌，並跟他一起去本案公
    司。當時本案公司接洽的是張語庭跟另一名男子，呂慶煌他
    把淡水宜城的塔位交給本案公司幫忙賣。有一次我幫呂慶煌
    拿錢給本案公司，但還欠8萬元，我就借他8萬元，我總共拿
    了24萬多元到本案公司交給櫃檯，本案公司有給我一張收據
    ，我有拿去給呂慶煌，本案塔位使用憑證後來好像是用寄的
    給呂慶煌，呂慶煌說他有收到等語(見他字卷第78頁)，及證
    人呂慶煌前開證述情節相符，並有收據2張、委託物件登記
    表1張、買賣契約書1份、本案塔位使用憑證在卷可考（見他
    卷第19頁、第21頁、第23至25頁、第27至29頁、第31頁、第
    35至51頁）。
  ㈣衡以林麗慎、楊辰鈞、閻清河、藍騰墉、薛陳鳳珠、呂慶煌
    等人（下合稱林麗慎等人）之證詞，就被告金濟民等3人先
    對林麗慎等人稱有買家要購買其等所有之靈骨塔位，後再稱
    為節稅需要，要求其等購買本案塔位使用憑證，惟事後該買
    家均未完成林麗慎等人原定之塔位買賣交易等重要情節、過
    程均已詳細陳明，並非空泛指證，亦無刻意誇大、明顯矛盾
    或不合常情之處，茍非親身經歷且記憶深刻之事，絕難於接
    受訊（詰）問時就前揭案發主要情節一致證述，亦有上開證
    據可供補強。且林麗慎等人互不相識，然其等證述分別遭被
    告金濟民等3人詐騙之情節、手法頗為一致，顯見林麗慎等
    人之證述均屬事實而可採信，益徵被告張妍綸、張語庭並非
    僅係單純處理文書作業等行政工作，或僅僅在旁觀摩學習，
    而係實際參與本案塔位之推銷、簽約與收款等重要事項，是
    被告張妍綸、張語庭上開辯詞，並不足採。
  ㈤觀諸證人林麗慎於原審審理時證稱：塔位交易過程我有跟買
    方講到一點話，買方說他代表公司跟我接洽，說公司要捐贈
    用的，買方說不方便透露公司名稱，簽約時買方也在現場，
    7萬元定金是買家直接交到我手上，契約書上沒有買家的名
    字跟聯絡方式，因為都直接跟張妍綸聯絡等語(見原審卷㈡第
    306至307頁)；證人楊辰鈞於原審審理時證稱：買方為中年
    男子，現場買方有提到說他們公司要節稅，然後買方有付定
    金100萬元，有跟買方簽合約，然後金濟民才提到要我購買
    法藏山塔位讓買方節稅，但合約在本案公司等語(見原審訴
    字卷㈡第375至376頁、第378至379頁)；證人閻清河於原審審
    理時證稱：我在公司跟金濟民、張語庭談的時候，他們說找
    買家要買我的塔位，而且那天有我不認識的買家去，買家有
    跟我們有一起談這件事等語(見原審訴字卷㈡第265頁)；證人
    藍騰墉於原審審理時證稱：當時買方也在場，買家跟金濟民
    都有說到要節稅，買家有付50萬元定金要買我的塔位，我完
    全沒有買方的資料，經聯絡金濟民與張語庭，仍不知道為何
    買家沒有履約乙情(見原審訴字卷㈡第383頁第384頁)；證人
    薛陳鳳珠於原審審理時證稱：買家在現場有開價200多萬元
    ，要跟我買我的塔位，買方開價後，張妍綸就說要買法藏山
    塔位憑證節稅，買方就付了定金20萬元給我，我當場就轉交
    給張妍綸做為購買法藏山塔位憑證的定金，我不知道買家的
    名字，我簽約時沒有注意，而且合約被拿回去了等語(見原
    審訴字卷㈡第310頁、第312頁)。由上開證人之證述內容，可
    知林麗慎、楊辰鈞、閻清河、藍騰墉、薛陳鳳珠等人簽約時
    ，買家均有出現，並表示欲購買塔位，甚而當場支付定金，
    衡諸社會交易常情，林麗慎等人之塔位買賣金額龐大，通常
    會留下買方之姓名、聯絡方式，俾利後續交易時聯繫之用，
    且買賣契約至少一式兩份，由買家與賣家各自保留，然本案
    卻無任何買家之資料，買賣契約、定金亦由被告等人收回，
    而被告金濟民於警詢時供稱：我不記得向楊辰鈞購買塔位之
    買方是誰等語(見偵卷第14頁)；被告張妍綸於警詢時亦供稱
    ：我不知道向林麗慎購買塔位的買家是誰等語(見偵卷第31
    頁)，及證人柯幸珠於原審審理時證稱：我不清楚有無要購
    買林麗慎、薛陳鳳珠物件的買家存在等語(見原審卷㈡第322
    頁)，均無法指明買家為何人，亦無法合理解釋為何全部買
    家最終均不再購買塔位，亦未要求退還定金，倘非被告金濟
    民等3人事先安排之騙局、話術，復由該買家支付定金後，
    又隨即交回本案公司，以此種「左手出、右手進」之手段，
    用以取信林麗慎等人，豈有如此巧合，林麗慎等人之交易均
    因故而未完成交易？況且，觀諸林麗慎、藍騰墉、呂慶煌所
    提出其等與該買家之買賣契約書，其上均未有買家之姓名、
    聯絡方式，而係以本案公司作為買受人，並由本案公司支付
    定金（見偵卷第79至80頁、第109至110頁、第111至112頁，
    他卷第23至25頁、第27至29頁），此要與一般仲介買賣交易
    常情有悖，顯見本案係由該真實姓名年籍不詳之成年人假冒
    為買家，被告金濟民等3人自始即無為林麗慎等人出售靈骨
    塔塔位之意思，以此詐欺手法向林麗慎等人推銷購買本案塔
    位使用憑證甚明。
  ㈥又被告金濟民等3人既以經營殯葬產品買賣為業，並以購買本
    案塔位可減稅乙事，向各被害人推銷本案塔位使用憑證，是
    就捐贈本案塔位是否可以減免稅賦乙節，自難諉稱全然不知
    ，然經原審分別函詢財政部賦稅署、新北市政府殯葬管理處
    ，財政部賦稅署函覆略以：105年迄今，個人捐贈靈骨塔（
    寺廟塔位或殯葬園區塔位）如符合殯葬管理條例設置之骨灰
    （骸)存放設施者，其列報綜合所得稅捐贈列舉扣除額，應
    依所得稅法第17條第1項第2款第2目之1、第17條之4及非現
    金捐贈認定標準之規定認定可減除金額，並視其捐贈對象屬
    教育、文化、公益、慈善機構（團體）或政府，分別有綜合
    所得總額20%之限制或不受金額限制，再按所適用之稅率據
    以計算可減少之應納稅額等節，此有該署109年3月19日臺稅
    所得字第00000000000號函在卷可查(見原審卷㈡第173至176
    頁)，足徵須捐贈符合殯葬管理條例設置之骨灰（骸)存放設
    施者，方得減免所得稅；又新北市政府殯葬管理處函覆略以
    ：法藏山極樂寺於91年10月17日設立寺廟登記，105年11月1
    1日經新北市政府同意更名為「台灣新北玉佛寺」，惟該寺
    非屬依本條例第6條核准設置之殯葬設施，其附設骨灰(骸）
    存放設施不得營利販售等節，亦有該管理處109年5月8日新
    北殯政字第0000000000號函附卷可佐（見原審卷㈡第189至19
    0頁），由上開函文足證本案塔位非屬依殯葬管理條例第6條
    核准設置之殯葬設施，因此捐贈本案塔位自不得減免所得稅
    。而被告金濟民就本案塔位可供抵稅乙事卻僅僅泛稱係聽報
    章媒體報導、前輩們及呂松翰所述云云(見原審卷㈡第89至90
    頁)，迄今仍無法明確說明捐贈本案塔位何以得以抵稅及抵
    稅稅率為何，稽之上開事證，足徵被告金濟民等3人所稱有
    客戶要購買林麗慎等人之塔位並預先支付定金，進而要求林
    麗慎等人購買本案塔位用以節稅等等說詞，均係被告金濟民
    等3人所施用之詐術，至為灼然。
  ㈦按詐欺取財罪係為保護財產法益所規定之犯罪類型，其究竟
    是保護個別財產抑或被害人之整體財產，論者莫衷一是。有
    謂：被害人喪失對財物本身之持有，即屬損失。因為已經妨
    害到使用財物本身之機能，所以無論被害人全部財產是否減
    少，只要喪失對財物本身之持有，即是損害。除此之外，學
    說固有謂：詐欺罪是保護被害人整體財產不要受損，亦即行
    為人對被害人行騙後，被害人處分財產是經過自己利害衡量
    ，考量自己整體財產狀況，認為划算所為。所以此時，被害
    人已經不在乎其所處分之財產本身之價值，而是強調「交換
    所得之價值」，在乎自己整體財產狀態，因此法律只需由此
    角度提供保護即可。例如：行為人以普通之手錶冒充名貴手
    錶，佯稱車費無著，願意平價脫售，遂以名貴手錶相當之價
    格出售，他人誤信為真而買受。此時，若從保護個別財產觀
    點論之，被害人將價金持有權移轉，即屬損害。但就整體財
    產之客觀評價而言，被害人並無經濟對價上之損失，即被害
    人仍取得處分後相對應之價值即前揭普通之手錶。又縱如整
    體財產說論之，對於損害之認定，尚有客觀說與主觀說之別
    。於客觀說，是依客觀上，被害人之財產處分與所獲得之對
    價，是否具有等價之關係而論。申言之，只要實際支付與獲
    得，在經濟行情來看是相當，兩者既然是相互對等之利益，
    自無損害發生，完全不考慮被害人主觀上之感受。故爾，以
    前例而論，買受手錶之人所付出之價金與手錶品質相當（至
    少行為人如此認知即無詐欺故意），自無損害（或加損害之
    故意）。然持主觀說者，則係以受詐欺相對人主觀評價作標
    準。只要和相對人預期之使用目的有重大之悖離，也可評價
    為一種財產損害，此即所謂「目的欠缺理論」。以前例而論
    ，持此說者即認為，買受人於個案可能已經有普通手錶，再
    多買也對此買受人並無任何主觀上之意義，雖然客觀上是用
    相當價格買受，但受詐騙者主觀上支付出與所得卻不平衡。
    申言之，其付出與獲得，在主觀上有「使用目的重大悖離」
    之情形，亦當屬一種財產價值之損害。基於詐欺罪之犯罪構
    成要件本為詐術與陷於錯誤、而處分財產等所構成因素，錯
    誤的產生本來就是因為存在有主觀、客觀不一致之情形所使
    然，在判斷損害上，自無從忽略被害人因為主客觀認知不一
    致之情況下，方才處分財產之現實。是以購買不需要的東西
    ，被害人之主觀感受或條件自需列為財產損害計算之考量。
    此種被害人主觀上之困境，甚至可能造成客觀上一種財務困
    境（例如：要另外購置本來主觀上認知需要的東西所為成本
    花費），甚至造成客觀上因為不能使用財產，週轉不靈之結
    果（例如：因為買了與其認知不同之物品，負債過重，產生
    破產、倒閉等）。由此觀察，刑法詐欺罪之財產損害要件，
    要考量到整體財產是否受損乙節，自仍應於個案中，加列被
    害人之主觀標準，作為財產損失之判斷標準，始能保障被害
    人對整體財產之支配價值。查：
  ⒈證人黃益垣雖於原審審理時提出本案塔位使用憑證認捐價目
    表，可認本案塔位使用憑證市價約為6萬元不等乙情（見原
    審卷㈡第437頁），然證人林麗慎於原審審理時證稱：因為我
    要購買法藏山的塔位憑證，所以就把這10個牌位低價賣出，
    如果這筆交易沒有買家，不會同意用買本案塔位使用憑證來
    節稅等語(見原審卷㈡第303頁、第307頁)；證人楊辰鈞於原
    審審理時證稱：若本案公司沒有跟我提到有買家要購買塔位
    ，當然不會再花404萬去加購本案塔位使用憑證等語(見原審
    卷㈡第377頁)；證人閻清河於偵查時中證稱：我就是想說早
    點把龍巖塔位賣掉，所以張語庭說怎樣就怎樣等語(見偵卷
    第262頁)；證人藍騰墉於原審審理時證稱：如果沒有買家跟
    我購買淡水宜城的塔位，我不會願意購買本案塔位等語(見
    原審卷㈡第384至385頁)；證人薛陳鳳珠於原審審理時證稱：
    如果這場交易沒有買家，我不會願意購買本案塔位，我自己
    沒有錢，因為買家付了定金，我才想說要賣塔位需要買本案
    塔位使用憑證，才會買等語(見原審卷㈡第314頁)，及佐以呂
    慶煌委託本案公司售出其所有之塔位，更須向林文傑借款始
    湊足購買本案塔位使用憑證所需之款項乙情，可見林麗慎等
    人均係被告金濟民等3人偽稱有買家要向其等購買塔位，始
    會再因被告金濟民等3人以節稅為由，再購買本案塔位使用
    憑證，則林麗慎等人就本案交易當時原本購買本案塔位使用
    憑證之目的，即在於其所有塔位可否順利出售獲利，是被告
    金濟民等3人既以上開詐術欺騙林麗慎等人，已對林麗慎等
    人購買本案塔位使用憑證之意願均造成影響，使林麗慎等人
    陷於錯誤而交付款項，致各該告訴人與被害人徒然花費鉅資
    購買大批其等原先並無需求之產品，終需自行負擔此部分之
    成本，對上開告訴人或被害人而言，其等顯然是購得與契約
    目的完全不符之「目的欠缺」之對價商品，對其等之資金調
    度顯不無造成不便與困境，故其等財產仍受有損害。
  ⒉再者，被告金濟民於警詢中復供稱：本案公司購買本案塔位
    使用憑證每個約7,000元乙情（見偵卷第16頁），然被告金
    濟民等3人卻以數萬元不等價格販售予林麗慎等人，在在可
    徵被告金濟民等3人係藉此而牟取利益，被告金濟民等3人具
    有詐欺之主觀犯意及不法所有意圖，極為顯然。
  ⒊是被告金濟民等3人及其等辯護人前開所辯：本案塔位使用憑
    證目前有相當客觀價值，不構成詐欺取財罪云云，難認有據
    。　
  ㈧按共同實施犯罪行為之人，在合同意思範圍以內，各自分擔
    犯罪行為之一部，相互利用他人之行為，以達其犯罪之目的
    者，即應對於全部所發生之結果，共同負責。另按共同正犯
    之行為人已形成一個犯罪共同體，彼此相互利用，並以其行
    為互為補充，以完成共同之犯罪目的。故其所實行之行為，
    非僅就自己實行之行為負其責任，並在犯意聯絡之範圍內，
    對於他共同正犯所實行之行為，亦應共同負責，此即所謂「
    一部行為全部責任」之法理。查：
  ⒈被告金濟民係本案公司實際負責人員乙情，業如前述，本案
    塔位使用憑證係由其所購買後，再透過其本人或旗下業務銷
    售，其對公司之經營、為求銷售之行銷詐術手法當無不知之
    理，被告金濟民就本件犯罪事實㈠至㈤自應負共同正犯之責。
  ⒉被告張語庭實際有對呂慶煌施行詐術，此經呂慶煌證述如前
    ，此部分應負正犯之責，自不待言。而就閻清河、羅玉芳、
    藍騰墉部分，被告張語庭雖辯稱：當時均係由金濟民主講云
    云，然其亦自陳：我當時在旁書寫合約書，後續聯繫應該都
    是其與金濟民一起負責，我知道公司有銷售本案塔位使用憑
    證等情（見原審卷㈡第121至123頁），且閻清河、羅玉芳、
    藍騰墉均係由被告張語庭聯繫而前往本案公司晤談，況被告
    張語庭在閻清河、羅玉芳、藍騰墉與被告金濟民、假冒買家
    之人談話時均陪同在場，足認被告張語庭就此部分亦有犯意
    聯絡及行為分擔。
  ⒊又就事實欄一、㈠及㈤部分，除被告張妍綸、金濟民外，共犯
    應包含本案公司業務柯幸珠（未據起訴）及真實姓名年籍不
    詳假冒買家之人；就事實欄一、㈡部分，除被告金濟民外，
    共犯應包含本案公司業務劉朝銘（未據起訴）及真實姓名年
    籍不詳假冒買家之人；就事實欄一、㈢及㈣，除被告張語庭、
    金濟民外，共犯應包含真實姓名年籍不詳假冒買家之人，此
    經證人林麗慎、楊辰鈞、閻清河、藍騰墉、薛陳鳳珠證述如
    前，足認就事實欄一、㈠至㈤所示部分，共同參與詐欺取財犯
    行之共犯人數已達三人以上，且為被告金濟民等3人所知悉
    無疑。
  ⒋另證人呂慶煌雖證稱：公司有請不知名的買方表示要買我淡
    水的塔位並付30萬元定金等情（見他卷第15頁），然並未證
    稱曾與該買家見面，依「罪證有疑，利歸被告」原則，此部
    分尚難認共犯人數已達三人以上，併此敘明。
  ㈨至被告張妍綸前於原審準備程序時翻異前詞辯稱：林麗慎、
    薛陳鳳珠是柯幸珠的客人，不是我接洽的，當時這2位客人
    來公司時，柯幸珠可能有其他的客人在忙，請我幫忙招呼客
    人，我之後就出來了，整個過程我不清楚，我也沒有跟林麗
    慎或是薛陳鳳珠講過買賣塔位的相關內容云云(見原審卷㈡第
    121頁、第218頁、第221頁)，然其於警詢中並不否認係由其
    接洽林麗慎，並有轉述購買本案塔位使用憑證可供節稅乙事
    （見偵卷第29頁），已有前後供述不一之處，且亦與證人林
    麗慎、薛陳鳳珠、柯幸珠之證述不符，顯見被告張妍綸於原
    審審理時所辯，純屬事後卸責之詞而不足採。
  ㈩綜上所述，本案事證明確，被告金濟民等3人上開犯行均堪認
    定，均應分別予以論科。
二、論罪科刑：
  ㈠論罪：　　　　
  ⒈就事實欄一、㈠及㈤部分：核被告金濟民、張妍綸所為，均係
    犯刑法第339條之4第1項第2款之三人以上共同詐欺取財罪。
  ⒉就事實欄一、㈡部分：核被告金濟民所為，係犯刑法第339條
    之4第1項第2款之三人以上共同詐欺取財罪。
  ⒊就事實欄一、㈢及㈣部分：核被告金濟民、張語庭所為，均係
    犯刑法第339條之4第1項第2款之三人以上共同詐欺取財罪。
  ⒋就事實欄一、㈥部分：核被告張語庭所為，係犯刑法第339條
    第1項之詐欺取財罪。
  ㈡公訴意旨雖認被告金濟民就事實欄一、㈠至㈤所示犯行；被告
    張妍綸就事實欄一、㈠及㈤所示犯行；被告張語庭就事實欄一
    、㈢及㈣所示犯行，均構成刑法第339條第1項之詐欺取財罪等
    旨，然經本院審理後，認被告金濟民、張妍綸、張語庭上開
    所犯，均構成第339條之4第1項第2款之三人以上共同詐欺取
    財罪，是公訴意旨所指，容有未洽，惟其基本事實同一，並
    經本院當庭踐行告知罪名(見本院卷第257頁)，已保障被告
    金濟民等3人之防禦權，爰依法變更起訴法條。
  ㈢被告金濟民、張妍綸、柯幸珠（未據起訴）及真實姓名年籍
    不詳假扮買家之成年人，就事實欄一、㈠及㈤所示犯行；被告
    金濟民、劉朝銘（未據起訴）及真實姓名年籍不詳假扮買家
    之成年人，就事實欄一、㈡所示犯行；被告金濟民、張語庭
    及真實姓名年籍不詳假扮買家之成年人，就事實欄一、㈢及㈣
    所示犯行；被告張語庭、金濟民（未據起訴），就事實欄一
    、㈥所示犯行，互有犯意聯絡及行為分擔，均分別論以共同
    正犯。
  ㈣又就事實欄一、㈢所示犯行，被告金濟民、張語庭係以一行為
    ，詐騙閻清河、羅玉芳之財物，而侵害數法益，為想像競合
    犯，應依刑法第55條前段規定，從一重處斷。
  ㈤被告金濟民所犯上開5罪、被告張妍綸所犯上開2罪、被告張
    語庭所犯上開3罪，犯意各別，行為互殊，應予分論併罰。
　㈥按刑事審判旨在實現刑罰權之分配的正義，故法院對有罪被
    告之科刑，應符合罪刑相當之原則，使輕重得宜，罰當其罪
    ，以契合社會之法律感情，故刑法第57條明定科刑時應審酌
    一切情狀，尤應注意該條所列10款事項以為科刑輕重之標準
    ，並於同法第59條賦予法院以裁量權，如認犯罪之情狀可憫
    恕，認科以最低度刑仍嫌過重者，得酌量減輕其刑，俾使法
    院就個案之量刑，能斟酌至當。是該條所謂犯罪之情狀，乃
    泛指與犯罪相關之各種情狀，自亦包含同法第57條所定10款
    量刑斟酌之事項，亦即該2法條所稱之情狀，並非有截然不
    同之領域。94年2月2日修正公布，95年7月1日施行之刑法第
    59條修正立法理由稱：「本條所謂『犯罪之情狀可憫恕』，自
    係指裁判者審酌第57條各款所列事項以及其他一切與犯罪有
    關之情狀之結果」等語，亦同此旨趣。本件被告3人就所犯
    刑法第339條之4第1項之加重詐欺取財罪部分，其法定刑為1
    年以上7年以下有期徒刑，然犯加重詐欺取財罪者，其原因
    動機不一，犯罪情節、涉案程度未必盡同，所造成之社會危
    害自屬有異，法律科處此類犯罪，所設之法定最低本刑卻同
    為「1年以上有期徒刑」，不可謂不重，於此情形，自非不
    可依客觀之犯行與主觀之惡性加以考量其情狀，是否有可憫
    恕之處，適用刑法第59條之規定酌量減輕其刑，期使個案裁
    判之量刑，能斟酌至當，符合罪刑相當原則及比例、平等原
    則。經查，被告金濟民等3人偽稱有買家要向被害人等購買
    塔位，再佯稱可節稅為由而推銷購買本案塔位使用憑證，固
    應非難，惟衡諸該本案塔位使用憑證並非偽造不實，被告3
    人事後均與被害人達成和解並依約履行，有附表二編號1至6
    所示「和解內容」欄、「履約情形」欄及「出處」欄所示之
    證據可稽，被害人所受之損失已獲得填補，而獲得其等諒解
    ，不再追究被告3人之刑事責任，堪認被告3人已盡力填補損
    害。本院審酌上開各情，被告3人犯罪後自我反省、積極彌
    補損害之情，就附表一編號1至5犯行部分，如依刑法第339
    條之4第1項第2款科以最低度刑而使其入監執行，尚有情輕
    法重之憾，爰就此部分均依刑法第59條規定酌減其刑，以予
    自新之機會。
三、撤銷改判之理由： 
  ㈠原審認被告3人上揭犯行事證明確而予論罪科刑，固非無見。
    惟查：
　1.被告金濟民、張妍綸涉犯附表一編號1部分，未說明被告金
    濟民、張妍綸就所犯刑法第339條之4第1項第2款之加重詐欺
    取財罪犯行，是否符合刑法第59條之要件，尚有未當。
　2.被告金濟民涉犯附表一編號2部分，被告金濟民於原審判決
    後，已於本院準備程序時與楊辰鈞達成民事和解，被告金濟
    民並已履行和解條件賠償楊辰鈞完畢，楊辰鈞同意不再追究
    被告金濟民本件刑事責任，有附表二編號2所示「和解內容
    」欄、「履約情形」欄及「出處」欄所示之證據可稽，原審
    於量刑時未及審酌，亦未說明被告金濟民就所犯刑法第339
    條之4第1項第2款之加重詐欺取財罪犯行，是否符合刑法第5
    9條之要件，均有未當。
　3.被告金濟民、張語庭涉犯附表一編號3部分，被告金濟民、
    張語庭於原審判決後，已與閻清河達成民事和解，被告金濟
    民、張語庭並已履行和解條件賠償閻清河完畢，閻清河同意
    不再追究被告金濟民、張語庭本件刑事責任，有附表二編號
    3所示「和解內容」欄、「履約情形」欄及「出處」欄所示
    之證據可稽，原審於量刑時未及審酌，亦未說明被告金濟民
    、張語庭就所犯刑法第339條之4第1項第2款之加重詐欺取財
    罪犯行，是否符合刑法第59條之要件，亦有未當。
　4.被告金濟民、張語庭涉犯附表一編號4部分，被告金濟民、
    張語庭於原審判決後，被告金濟民、張語庭已履行和解條件
    賠償藍騰墉完畢，藍騰墉同意不再追究被告金濟民、張語庭
    本件刑事責任，有附表二編號4所示「和解內容」欄、「履
    約情形」欄及「出處」欄所示之證據可稽，原審於量刑時未
    及審酌被告金濟民、張語庭賠償藍騰墉損害之情形，亦未說
    明被告金濟民、張語庭就所犯刑法第339條之4第1項第2款之
    加重詐欺取財罪犯行，是否符合刑法第59條之要件，尚有未
    當。
　5.被告金濟民、張妍綸涉犯附表一編號5部分，被告金濟民、
    張妍綸於原審判決後，已與薛陳鳳珠達成民事和解，被告金
    濟民、張妍綸並已履行和解條件賠償薛陳鳳珠完畢，薛陳鳳
    珠同意不再追究被告金濟民、張妍綸本件刑事責任，有附表
    二編號5所示「和解內容」欄、「履約情形」欄及「出處」
    欄所示之證據可稽，原審於量刑時未及審酌，亦未說明被告
    金濟民、張妍綸就所犯刑法第339條之4第1項第2款之加重詐
    欺取財罪犯行，是否符合刑法第59條之要件，均有未當。
　6.被告張語庭涉犯附表一編號6部分，被告張語庭於原審判決
    後，已於本院準備程序時與呂慶煌達成民事和解，被告張語
    庭並已履行和解條件賠償呂慶煌完畢，呂慶煌同意不再追究
    被告張語庭本件刑事責任，有附表二編號6所示「和解內容
    」欄、「履約情形」欄及「出處」欄所示之證據可稽，原審
    於量刑時未及審酌，亦有未當。　
　㈡被告3人上訴否認犯行，固無理由，然原判決既有上開可議之
    處，應由本院就原判決予以撤銷改判，且原審所定應執行刑
    ，亦因而失所附麗，附此敘明。　　
四、量刑及定應執行刑之說明：　　
  ㈠爰以行為人之責任為基礎，分別審酌被告金濟民等3人正值青
    壯，不思以正途獲取財富，冀圖不勞而獲，佯以已尋得買家
    願購買林麗慎等人所持有之塔位，惟須加價購買本案塔位使
    用憑證俾辦理節稅等話術，設詞詐騙林麗慎等人，實有不該
    ，惟審酌被告3人與各被害人達成和解並依約履行，有附表
    二編號1至6所示「和解內容」欄、「履約情形」欄及「出處
    」欄所示之證據可稽，被害人所受之損失已獲得填補，而獲
    得其等諒解，表示不再追究被告3人之刑事責任，堪認被告3
    人已盡力填補損害之犯後態度，已見悔意，兼衡被告金濟民
    於本院審理時自陳其為專科畢業之智識程度、目前從事生技
    製造機器銷售工作、有4名子女（其中2名未成年）之家庭生
    活狀況，被告張妍綸於本院審理時自陳其為高職畢業之智識
    程度、現從事家具展覽銷售工作、離婚、無子女、需照顧父
    母之家庭生活狀況，被告張語庭於本院審理時自陳其為高職
    畢業之智識程度、現從事紋眉之工作、離婚、無子女之家庭
    生活狀況（見本院卷第280頁），暨其等各自之犯罪動機、
    目的、手段、犯罪所生危害及所取得之利益等一切情狀，就
    被告金濟民部分，分別量處如附表一編號1至5「本院罪名與
    宣告刑」欄所示之刑，就被告張妍綸部分，分別量處如附表
    一編號1、5「本院罪名與宣告刑」欄所示之刑，就被告張語
    庭部分，分別量處如附表一編號3、4、6「本院罪名與宣告
    刑」欄所示之刑。
　㈡審酌數罪併罰之定應執行刑，係出於刑罰經濟與責罰相當之
    考量，並非予以犯罪行為人或受刑人不當之利益，為一種特
    別的量刑過程，相較於刑法第57條所定科刑時應審酌之事項
    ，係對一般犯罪行為之裁量。而定應執行刑之宣告，乃對犯
    罪行為人本身及所犯各罪之總檢視，除應考量行為人所犯數
    罪反應出之人格特性，並應權衡審酌行為人之責任與整體刑
    法目的及相關刑事政策，在量刑權之法律拘束性原則下，依
    刑法第51條第5 款規定，採限制加重原則，資為量刑自由裁
    量權之外部界限，並應受法秩序理念規範之比例原則、平等
    原則、責罰相當原則、重複評價禁止原則等自由裁量權之內
    部抽象價值要求界限之支配，以使輕重得宜，罰當其責，俾
    符合法律授與裁量權之目的，以區別數罪併罰與單純數罪之
    不同，兼顧刑罰衡平原則。故定應執行刑時，除仍應就各別
    刑罰規範之目的、輕重罪間體系之平衡、整體犯罪非難評價
    ，為綜合判斷外，尤須參酌上開實現刑罰公平性，以杜絕僥
    倖、減少犯罪之立法意旨，為妥適之裁量。本院衡酌被告金
    濟民犯如附表一編號1至5所示犯行，被告張妍綸犯如附表一
    編號1、5所示犯行，及被告張語庭犯如附表一編號3、4、6
    所示犯行，均係在106 年5月間至9月間所實施，各次犯行之
    間隔期間甚近，顯於短時間內反覆實施，所侵害法益固非屬
    於同一人，然各次之角色分工、行為態樣、手段、動機均完
    全相同，責任非難重複之程度顯然較高，如以實質累加之方
    式定應執行刑，處罰之刑度恐將超過其行為之不法內涵與罪
    責程度，爰基於罪責相當之要求，於刑法第51條第5 款所定
    之外部性界限內，綜合評價各罪類型、關係、法益侵害之整
    體效果，考量犯罪人個人特質，及以比例原則、平等原則、
    責罰相當原則、重複評價禁止原則為內涵之內部性界限，為
    適度反應被告整體犯罪行為之不法與罪責程度及對渠等施以
    矯正之必要性，而就被告金濟民、張妍綸部分及張語庭所犯
    不得易科罰金之罪部分，分別定應執行刑如主文第2項至第4
    項所示。　　
五、緩刑之說明：
    查被告張妍綸未曾因故意犯罪而受有期徒刑以上刑之宣告，
    被告張庭語前因故意犯罪受有期徒刑以上刑之宣告，執行完
    畢後，五年以內未曾因故意犯罪受有期徒刑以上刑之宣告，
    有本院被告張妍綸、張語庭前案紀錄表在卷可參，其等僅因
    失慮致罹刑章，且犯後不爭執客觀事實，復與各告訴人及被
    害人均達成和解及給付完畢如前，惡性非深，堪認其等經此
    偵、審程序及刑之宣告後，日後當知所警惕，信無再犯之虞
    ，是本院認對其等所宣告之刑以暫不執行為適當，爰各於主
    文第3項、第4項對其等併予宣告緩刑3年。至被告金濟民因
    另涉詐欺案，經本院於110年9月9日以108年度上重訴字第7
    號判決判處應執行有期徒刑6月，如易科罰金，以1000元折
    算1日確定，不符合緩刑要件，附此敘明。
六、沒收與否之說明：
  ㈠事實欄一、㈠部分：被告金濟民、張妍綸就此部分犯行取得12
    萬2,000元，業經論述如前，惟林麗慎已與被告張妍綸達成
    和解，此有上開和解協議書可參（見偵卷第373頁），而林
    麗慎於原審審理時亦證稱：金濟民說要跟我和解，我把憑證
    交給金濟民，他退12萬2,000元給我等語(見原審卷㈡第307頁
    )，可認被告金濟民、張妍綸此部分犯罪所得已實際合法發
    還被害人，爰不予宣告沒收或追徵。
  ㈡事實欄一、㈡部分：被告金濟民就此部分犯行取得404萬元，
    亦如前述，惟依被告金濟民及楊辰鈞於110年11月10日和解
    筆錄（見本院卷第212頁），可知被告金濟民此部分犯罪所
    得已實際合法發還楊辰鈞250萬元及79萬元，至於剩餘75萬
    元部分，雙方約定楊辰鈞出賣其中本案塔位使用憑證5個獲
    得款項75萬元，無庸退還被告金濟民，且楊辰鈞並可保留剩
    餘100個本案塔位使用憑證，足認被告金濟民剩餘75萬元犯
    罪所得實際上已遭剝奪，倘就此部分再予宣告沒收或追徵，
    將使其承受過度之不利益，顯然有違比例原則而有過苛之虞
    ，爰依刑法第38條之2第2項規定，不予宣告沒收或追徵。
  ㈢事實欄一、㈢部分：被告金濟民、張語庭就此部分犯行取得33
    萬元（即48萬元－15萬元），此經認定如前，而被告金濟民
    、張語庭業已實際合法發還閻清河13萬元，有本院111年1月
    22日電話紀錄1份（見本院卷第326頁），至於剩餘20萬元部
    分，雙方約定閻清河以20萬元代價向被告金濟民購買本案塔
    位使用憑證10個，足認其等剩餘20萬元犯罪所得實際上已遭
    剝奪，倘就此部分再予宣告沒收或追徵，將使其等承受過度
    之不利益，顯然有違比例原則而有過苛之虞，爰依刑法第38
    條之2第2項規定，不予宣告沒收或追徵。
  ㈣事實欄一、㈣部分：被告金濟民、張語庭就此部分犯行取得55
    萬6,000元，已如前述，觀諸被告2人與藍騰墉所簽立之和解
    協議書，其上載明被告張語庭因而獲得業務獎金約為11萬元
    ，此即屬被告張語庭之犯罪所得，業已實際合法發還藍騰墉
    11萬元，有藍騰墉出具之收款證明書1紙在卷可稽（見本院
    卷第296頁），可認被告張語庭此部分犯罪所得已實際合法
    發還被害人，爰不予宣告沒收或追徵。另被告金濟民部分之
    犯罪所得即為44萬6,000元（計算式：55萬6,000元－11萬元
    ），雙方約定藍騰墉仍合法持有該本案塔位使用憑證，由被
    告金濟民負責代為銷售該使用憑證，被告金濟民僅取得其中
    10％酬勞，足認被告金濟民剩餘之犯罪所得實際上已遭剝奪
    ，倘就此部分再予宣告沒收或追徵，將使其承受過度之不利
    益，顯然有違比例原則而有過苛之虞，爰依刑法第38條之2
    第2項規定，不予宣告沒收或追徵。
  ㈤事實欄一、㈤部分：證人薛陳鳳珠於原審審理時證稱：我購買
    本案塔位使用憑證共需要33萬6,000元，該買家支付之20萬
    元後，我需要再付13萬6,000元，但因為我手上只有10萬元
    ，我就將10萬元交給柯幸珠，柯幸珠借我3萬6,000元等情（
    見原審卷㈡第310至311頁），核與證人柯幸珠於原審審理時
    證稱：我有去跟薛陳鳳珠收10萬元，我有跟她提到3萬6,000
    元差額公司有答應會幫她等語相符（見原審卷㈡第320頁），
    又參以證人柯幸珠於原審審理時證稱：後來這3萬6,000元是
    公司處理，我沒有墊等情（見原審卷㈡第320頁），可認被告
    金濟民、張妍綸就此部分詐欺犯行實際上所取得之犯罪所得
    為10萬元，被告金濟民、張妍綸已與薛陳鳳珠達成和解，且
    均已如數給付和解金5萬元完畢，詳見附表二編號5所載，倘
    就剩餘5萬元之部分再予宣告沒收或追徵，將使其等承受過
    度之不利益，顯然有違比例原則而有過苛之虞，爰依刑法第
    38條之2第2項規定，不予宣告沒收或追徵。
  ㈥事實欄一、㈥部分：呂慶煌確有委由林文傑將24萬3,000元攜
    往本案公司交付，業如前述，惟被告張語庭已與呂慶煌達成
    和解，且均已如數給付完畢，給付金額並已逾越上開犯罪所
    得，詳見附表二編號6所載，可認被告張語庭此部分犯罪所
    得已實際合法發還被害人，爰不予宣告沒收或追徵。
據上論斷，應依刑事訴訟法第369 條第1 項前段、第364條、第2
99 條第1 項前段，判決如主文。
本案經檢察官李明哲提起公訴，檢察官蔡正雄追加起訴，檢察官
黃和村到庭執行職務。
中　　華　　民　　國　　111 　年　　2 　　月　　10　　日
                  刑事第十二庭  審判長法　官  陳如玲
                                      法　官  廖建瑜 
                                      法　官  魏俊明
以上正本證明與原本無異。
附表一編號6部份不得上訴。
其餘如不服本判決應於收受送達後20日內向本院提出上訴書狀，
並應敘述具體理由；其未敘述上訴理由者，應於上訴期間屆滿後
20日內向本院補提理由書（均須按他造當事人之人數附繕本）「
切勿逕送上級法院」。告訴人或被害人如對於本判決不服者，應
具備理由請求檢察官上訴，其上訴期間之計算係以檢察官收受判
決正本之日期為準。
                                      書記官  賴尚君 
中　　華　　民　　國　　111 　年　　2 　　月　　10　　日
附錄：本案論罪科刑法條全文
中華民國刑法第339條
意圖為自己或第三人不法之所有，以詐術使人將本人或第三人之
物交付者，處5年以下有期徒刑、拘役或科或併科50萬元以下罰
金。
以前項方法得財產上不法之利益或使第三人得之者，亦同。
前二項之未遂犯罰之。

中華民國刑法第339條之4
犯第339條詐欺罪而有下列情形之一者，處1年以上7年以下有期
徒刑，得併科1百萬元以下罰金：
 一、冒用政府機關或公務員名義犯之。
 二、三人以上共同犯之。
 三、以廣播電視、電子通訊、網際網路或其他媒體等傳播工具
     ，對公眾散布而犯之。
前項之未遂犯罰之。

附表一：
編號 對應之事實 原審諭知罪名與宣告刑 本院罪名與宣告刑 1 事實欄一、㈠  金濟民犯三人以上共同詐欺取財罪，處有期徒刑壹年貳月。 張妍綸犯三人以上共同詐欺取財罪，處有期徒刑壹年。 金濟民犯三人以上共同詐欺取財罪，處有期徒刑陸月。 張妍綸犯三人以上共同詐欺取財罪，處有期徒刑陸月。 2 事實欄一、㈡ 金濟民犯三人以上共同詐欺取財罪，處有期徒刑壹年捌月。 未扣案犯罪所得新臺幣參佰貳拾柒萬貳仟肆佰元沒收，於全部或一部不能沒收或不宜執行沒收時，追徵其價額。 金濟民犯三人以上共同詐欺取財罪，處有期徒刑陸月。   3 事實欄一、㈢ 金濟民犯三人以上共同詐欺取財罪，處有期徒刑壹年陸月。未扣案犯罪所得新臺幣貳拾陸萬柒仟參佰元沒收，於全部或一部不能沒收或不宜執行沒收時，追徵其價額。 張語庭犯三人以上共同詐欺取財罪，處有期徒刑壹年肆月。未扣案犯罪所得新臺幣陸萬貳仟柒佰元沒收，於全部或一部不能沒收或不宜執行沒收時，追徵其價額。 金濟民犯三人以上共同詐欺取財罪，處有期徒刑陸月。 張語庭犯三人以上共同詐欺取財罪，處有期徒刑陸月。  4 事實欄一、㈣ 金濟民犯三人以上共同詐欺取財罪，處有期徒刑壹年陸月。未扣案犯罪所得新臺幣肆拾肆萬陸仟元沒收，於全部或一部不能沒收或不宜執行沒收時，追徵其價額。 張語庭犯三人以上共同詐欺取財罪，處有期徒刑壹年肆月。未扣案犯罪所得新臺幣陸萬元沒收，於全部或一部不能沒收或不宜執行沒收時，追徵其價額。 金濟民犯三人以上共同詐欺取財罪，處有期徒刑陸月。 張語庭犯三人以上共同詐欺取財罪，處有期徒刑陸月。   5 事實欄一、㈤ 金濟民犯三人以上共同詐欺取財罪，處有期徒刑壹年陸月。未扣案犯罪所得新臺幣陸萬貳仟元沒收，於全部或一部不能沒收或不宜執行沒收時，追徵其價額。 張妍綸犯三人以上共同詐欺取財罪，處有期徒刑壹年肆月。未扣案犯罪所得新臺幣壹萬玖仟元沒收，於全部或一部不能沒收或不宜執行沒收時，追徵其價額。 金濟民犯三人以上共同詐欺取財罪，處有期徒刑陸月。 張妍綸犯三人以上共同詐欺取財罪，處有期徒刑陸月。   6 事實欄一、㈥ 張語庭共同犯詐欺取財罪，處有期徒刑陸月，如易科罰金，以新臺幣壹仟元折算壹日。 未扣案犯罪所得新臺幣肆萬陸仟壹佰柒拾元沒收，於全部或一部不能沒收或不宜執行沒收時，追徵其價額。 張語庭共同犯詐欺取財罪，處有期徒刑伍月，如易科罰金，以新臺幣壹仟元折算壹日。  

附表二
編號 對應之事實 和解內容 履約情形 出處 1 事實欄一、㈠ 一、林麗慎同意不再對張妍綸就本事件進行刑事訴追，並承諾日後不再就本事件對張妍綸為任何訴追、請求。 二、林麗慎將本案塔位使用憑證退給金濟民，金濟民將12萬2000元返還與林麗慎。 金濟民、張妍綸已將12萬2000元返還林麗慎。 一、林麗慎與張妍綸、柯幸珠於108年2月21日和解書1份（見偵卷373頁）。 二、證人林麗慎於原審審理時證稱：金濟民說要跟我和解，我把憑證交給金濟民，他退12萬2,000元給我等語(見原審卷㈡第307頁)。 2 事實欄一、㈡ 一、被告金濟民願給付原告楊辰鈞新臺幣（下同）79萬元之餘款。 二、79萬元餘款之計算式：404萬元減75萬元（原告楊辰鈞自己賣掉玉佛寺5個塔位，每個賣15萬元），減250萬元（被告金濟民之前已陸續賠償原告楊辰鈞）等於79萬元（404萬元-75萬元-250萬元＝79萬元）。 三、前項金額之給付方法：民國111年2月10日前一次以現金給付清償完畢，新北玉佛寺塔位使用憑證尚餘100個仍由原告楊辰鈞持有。 四、原告其餘請求拋棄。 楊辰鈞於111年1月5日收到與金濟民之和解餘款79萬元整，已全數和解完畢，不欲追究其刑事、民事責任。 一、楊辰鈞與金濟民於110年11月10日和解筆錄1份（見本院卷第212頁）。 二、楊辰鈞出具之收款證明書1紙（見本院卷第298頁）。    3 事實欄一、㈢ 一、張語庭將其業務獎金6萬2700元現金返還閻清河，閻清河不另立收據。 二、閻清河透過張語庭向金濟民所經營之萬盛達事業生活有限公司購買取得「臺灣新北玉佛寺」信徒功德蓮座使用憑證10位，現閻清河同意以20萬元向金濟民購買，三方經會算後，金濟民必須退還閻清河6萬7300元。 三、閻清河不得再訴請張語庭、金濟民退還上開20萬元之塔位價金。 四、閻清河就本件刑事案件，不予追究張語庭、金濟民。 張語庭以現金給付，閻清河不另行立據。 一、閻清河與張語庭、金濟民於111年1月11日和解協議書1份（見本院卷第294頁）。 二、金濟民、張語庭與賠償閻清河共13萬元完畢之本院111年1月22日電話紀錄1份（見本院卷第326頁）。  4 事實欄一、㈣ 一、張語庭將其業務獎金所得湊成整數11萬元現金返還藍騰墉，藍騰墉不另立收據。 二、藍騰墉仍合法持有透過被告張語庭購買取得「臺灣新北玉佛寺」信徒功德蓮座使用憑證22位（金濟民曾於108年間代藍騰墉以4萬元售出1位，現剩21位）。 三、金濟民承諾願代為銷售上開使用憑證，藍騰墉願支付銷售價格10％之酬勞與金濟民。 藍騰墉於110年12月27日收到與金濟民、張語庭和解之11萬元，不欲追究其刑事、民事責任。 一、藍騰墉與張語庭、金濟民於110年1月28日和解協議書1份（見原審卷㈡第405頁）。 二、藍騰墉出具之收款證明書1紙（見本院卷第296頁）。    5 事實欄一、㈤ 一、被告張妍綸同意以新臺幣5萬元之價金購回薛陳鳳珠向萬盛達公司所購買之「新北市法藏山極樂寺之信徒蓮座使用憑證」，並於本協議書簽署時以現金給付價款，雙方不另行立據。 二、薛陳鳳珠知悉本案件屬買賣糾紛，經雙方溝通後誤會已冰釋，故薛陳鳳珠同意就本案件對被告張妍綸所提出之詐欺罪刑事告訴明示不願再行追究，亦請臺灣高等法院刑事庭針對本案件予以被告張妍綸無罪或緩刑之宣告，如法院給予緩刑宣告，薛陳鳳珠亦無異議。 三、薛陳鳳珠同意被告張妍綸履行本協議書第一條後，拋棄因本事件所取得對於被告張妍綸所生之一切民、刑事請求權。 張妍綸以現金給付，薛陳鳳珠不另行立據。 薛陳鳳珠與張妍綸於110年10月29日和解協議書1份（見本院卷第207至209頁）。    6 事實欄一、㈥ 一、被告張語庭願給付原告呂慶煌新臺幣（下同）18萬元。 二、前項金額之給付方法：民國110年11月30日前一次給付完畢，匯入原告呂慶煌指定之帳戶（豐原郵局局號：0000000，帳號：000000-0，戶名：呂慶煌）。 三、被告張語庭願意代原告呂慶煌清償訴外人林文傑8萬元（與第一項18萬元沒有重複），並交付原告呂慶煌清償證明。 四、原告呂慶煌於收到18萬元後，同意返還法藏山極樂寺塔位使用憑證9張予被告張語庭。 五、原告其餘請求拋棄。 張語庭已依和解約定給付呂慶煌18萬元，並代呂慶煌清償林文傑8萬元完畢。 一、呂慶煌與張語庭於110年11月10日和解筆錄1份（見本院卷第214頁）。 二、張語庭匯款18萬元與呂慶煌之存款人收執聯影本1紙（見本院卷第318頁）。 三、林文傑出具之收到張語庭償還8萬元之收據影本1紙（見本院卷第320頁）。